臺灣板橋地方法院刑事判決　　　　　　100年度交易字第208號
公　訴　人　臺灣板橋地方法院檢察署檢察官
被　　　告　吳火坤
上列被告因過失傷害案件，經檢察官提起公訴（99年度偵字第27
472 號），本院判決如下：
    主  文
吳火坤從事業務之人，因業務上之過失傷害人，處有期徒刑月
，如易科罰金，以新臺幣壹仟元折算壹日。
    事  實
一、吳火坤平日以駕駛自小客貨車載運拖鞋至跳蚤市場擺攤為業
    ，為從事駕駛業務之人。其於民國99年3 月23日12時許，駕
    駛車牌號碼HN-4765 號自小客貨車，沿臺北縣三重市（現改
    制為新北市三重區，下同）環河南路往忠孝橋方向行駛，嗣
    於同日13時許，行經該道路與泉州街之交岔路口附近時（屬
    於彎道），本應注意汽車行駛時，駕駛人應注意兩車併行之
    間隔，並隨時採取必要之安全措施，而依當時天候晴、日間
    有自然光線、柏油路面乾燥、無缺陷或障礙物、視距良好，
    且依其智識、能力，並無不能注意之情形，竟疏未注意與同
    向併行之車輛保持安全間隔即貿然前行，適有馮陳阿葉騎乘
    車牌號碼M66-153 號有加裝輔助輪之重型機車搭載其女張秀
    霞行駛在其右側，亦疏未注意保持兩車併行之安全間隔，吳
    火坤所駕自小客貨車右側車身遂與馮陳阿葉所騎乘機車左側
    把手發生擦撞，馮陳阿葉、張秀霞因而人車倒地，致馮陳阿
    葉受有左脛骨幹骨折、左第一蹠骨骨折、左跟骨骨折、右第
    五肋骨骨折、右臉挫傷、身體多處擦傷；張秀霞受有頭皮裂
    傷、右足擦傷等傷害。吳火坤肇事後留在現場，於有偵查犯
    罪職權之機關或公務員僅知悉犯罪事實，尚不知犯罪人為何
    人前，即向前來現場處理之警員坦承肇事而接受裁判。
二、案經馮陳阿葉、張秀霞訴由臺北縣政府警察局（現改制為新
    北市政府警察局，下同）三重分局移送臺灣板橋地方法院檢
    察署檢察官偵查起訴。
    理  由
壹、程序方面：
    按刑事訴訟法第159 條第1 項雖規定，被告以外之人於審判
    外之言詞或書面陳述，除法律有規定者外，不得作為證據。
    惟同法第159 條之5 第1 、2 項已規定，經當事人於審判程
    序同意作為證據，法院審酌該言詞陳述或書面陳述作成時之
    情況，認為適當者，亦得為證據。當事人、代理人或辯護人
    於法院調查證據時，知有第159 條第1 項不得為證據之情形
    ，而未於言詞辯論終結前聲明異議者，視為有前項之同意（
    指同條第1 項之同意作為證據），此乃第159 條第1 項所容
    許，得作為證據之例外規定之一。經查，本案被告吳火坤及
    檢察官於言詞辯論終結前，均未就判決所引用之各該被告以
    外之人於審判外之陳述及所調查之證據主張有刑事訴訟法第
    15 9條第1 項不得為證據之情形，本院復審酌各該證據作成
    時並無違法及證明力明顯過低之瑕疵等情況，認為適當，是
    本案經調查之證據均有證據能力。至以下所引其餘非屬供述
    證據部分，既不適用傳聞法則，復查無違法取得之情事存在
    ，自應認同具證據能力。
貳、實體方面：
一、訊據被告吳火坤固坦承曾於上開時、地駕駛車牌號碼HN-476
    5 號自小客貨車與告訴人馮陳阿葉、張秀霞發生車禍，告訴
    人等因而受傷之事實不諱，惟矢口否認有何業務過失傷害犯
    行，辯稱：當時伊的車速很慢，而伊看右後照鏡發現告訴人
    馮陳阿葉的機車一直偏向伊的車，伊一直在閃告訴人馮陳阿
    葉的機車，伊都快要撞到左側分向限制線處之紅色護欄，後
    來是告訴人馮陳阿葉的機車擦撞伊車後，伊才停車的，伊並
    無過失云云。經查：
  (一)被告於99年3 月23日12時許，駕駛車牌號碼HN-4765 號自小
    客貨車，沿臺北縣三重市○○○路往忠孝橋方向行駛，嗣於
    同日13時許，行經該道路與泉州街之交岔路口附近時，其右
    側車身與右側同向行駛由告訴人馮陳阿葉所騎乘之車牌號碼
    M66-153 號普通重型機車之左側把手發生擦撞，告訴人馮陳
    阿葉、張秀霞因而人車倒地，受有上開事實欄所載之傷害等
    事實，業據被告於警、偵訊及本院審理時坦承不諱，核與證
    人即告訴人馮陳阿葉、張秀霞於警詢、偵查時所證述之情節
    （見臺灣板橋地方法院檢察署99年度偵字第27472 號偵查卷
    〈下稱偵查卷〉第4 至6 頁、第42、43頁）大致相符，並有
    臺北縣政府警察局三重分局道路交通事故現場圖、道路交通
    事故調查報告表(一)、(二)、臺北市立聯合醫院中興院區診斷證
    明書（病患馮陳阿葉、張秀霞）各1 份、車禍現場及上開自
    小客貨車、機車照片共8 張（見偵查卷第7 、8 、12至14、
    17 至20 頁）附卷可資佐證，是上揭事實均堪認定。
  (二)被告雖否認其就本件車禍之發生有過失，並以上揭情詞置辯
    ，惟被告曾於本院審理時供稱：因告訴人馮陳阿葉所騎乘的
    機車是三輪車比較不穩，告訴人係從伊車的右後方一路搖晃
    行進到伊車頭前方，而伊有看到告訴人的機車，所以就一直
    閃，且伊有煞車等語（見本院卷100 年9 月9 日審判筆錄第
    4 頁），足認本件車禍發生前，被告業已注意到右側同向行
    駛之告訴人機車，復參以被告所駕駛自小客貨車之車損位置
    係在該車右前輪與副駕駛座車窗之中間處，且該車損擦痕形
    狀係呈垂直線，此有車牌號碼HN-4765 號自小客貨車照片1
    張附卷可稽（見偵查卷第19頁），顯見被告所駕駛自小客貨
    車與告訴人所騎乘的機車在擦撞前之相對位置應已呈現併行
    狀態，否則，倘係其中一車以超車之方式與另一車輛發生擦
    撞，被告之自小客貨車之車損應係呈現水平之車體擦痕，復
    衡以本件上開2 車發生碰撞處之右側因係施工路段，致該處
    得行駛之道路寬度變窄，此有上開卷附之現場照片可佐（見
    偵查卷第17頁），被告駕駛自小客貨車行經該處，對上開路
    況應有所認識，竟仍未與告訴人之機車保持安全間隔，並隨
    時採取必要之安全措施，故始會與右側同向併行之告訴人所
    騎機車發生擦撞無疑。
  (三)按汽車行駛時，駕駛人應注意兩車併行之間隔，並隨時採取
    必要之安全措施，道路交通安全規則第94條第3 項定有明文
    。而依卷附道路交通事故調查表(一)所示，當時外在狀況為天
    候晴、日間有自然光線、柏油路面乾燥、無缺陷或障礙物、
    視距良好，且依其智識、能力，被告並無不能注意之情形，
    竟疏未注意於此而貿然前行，致與右側同向併行之告訴人所
    騎機車發生擦撞，被告就上開車禍之發生顯有過失。至本院
    將本件車禍事故送請新北市政府車輛行車事故鑑定委員會鑑
    定本件肇事原因，鑑定意見認：「吳火坤駕駛自用小客車，
    與同向之馮陳阿葉駕駛殘障用特製車（四輪普通重型機車）
    ，兩車行經施工路段，互未注意車前狀況，同為肇事原因」
    ，有該委員會100 年6 月1 日新北車鑑字第1000678 號鑑定
    意見書1 份在卷可憑，惟此與本院上揭所認定上開2 車發生
    擦撞前已呈現併行之事實相左，故本院不據此逕認被告另有
    「未注意車前狀況」之過失；另告訴人馮陳阿葉就本件車禍
    之發生，雖亦有疏未注意兩車併行之間隔，並隨時採取必要
    之安全措施，亦違反道路交通安全規則第94條第3 項規定之
    過失，然仍不能因告訴人馮陳阿葉亦有過失，即解免被告之
    罪責。另告訴人馮陳阿葉、張秀霞因本件車禍摔倒在地，受
    有如事實欄所示之傷害，已如前述，則被告之過失行為與告
    訴人馮陳阿葉、張秀霞之受傷結果間，自有相當因果關係。
  (四)綜上所述，本件事證明確，被告犯行已堪認定，應予依法論
    科。
二、按上訴人雖係水果批發商，但平日駕駛其自用大貨車載運水
    果，則其駕駛該車乃其社會活動之一，在社會上有其特殊之
    屬性（地位）因而其駕車自屬基於社會生活之地位而反覆執
    行業務，則不問其目的為何，均應認其屬業務之範圍，最高
    法院76年度台上字第4040號判決足資參照。經查，被告於偵
    查中供承：伊是在跳蚤市場賣拖鞋，而車禍當日伊是要收攤
    回租屋處等語（見偵查卷第36頁），是被告平日係駕駛自小
    客貨車載運拖鞋至跳蚤市場擺攤，則其駕駛該車乃其社會活
    動之一，是被告為從事駕駛業務之人無訛，是核被告所為，
    係犯刑法第284 條第2 項前段之業務過失傷害罪。被告以一
    過失行為同時造成告訴人馮陳阿葉、張秀霞受傷之結果，為
    同種想像競合犯，應從一業務過失傷害罪處斷。再被告肇事
    後留在現場，於有偵查犯罪職權之機關或公務員僅知悉犯罪
    事實，尚不知犯罪人為何人前，即向前來現場處理之警員坦
    承肇事，此有臺北縣政府警察局三重分局道路交通事故肇事
    人自首情形記錄表1 份（見偵查卷第23頁）在卷可考，嗣並
    接受裁判，合乎自首之要件，爰依刑法第62條前段規定，減
    輕其刑。爰審酌被告駕駛汽車上路，本應謹慎注意遵守交通
    規則，以維其他參與道路交通者之安全，竟疏未注意與併行
    之車輛保持安全間隔，並隨時採取必要之安全措施，即貿然
    前行，致發生本件車禍，告訴人等因而受有如前所述之傷害
    ，且被告迄未與告訴人等達成和解，賠償告訴人等所受之損
    害，惟告訴人馮陳阿葉就本件車禍之發生亦有過失，應自負
    部分之責任，及被告過失情節、犯後態度、告訴人等所受傷
    勢、雙方過失程度等一切情狀，量處如主文所示之刑，並諭
    知易科罰金之折算標準，以資懲儆。
據上論斷，應依刑事訴訟法第284 條之1 、第299 條第1 項前段
，刑法第284 條第2 項前段、第55條、第62條前段、第41條第1
項前段，刑法施行法第1 條之1 第1 項、第2 項前段，判決如主
文。
本案經檢察官王乙軒到庭執行職務。
中    華    民    國    100   年    11    月    30    日
                  刑事第一庭  法  官  陳正偉
上列正本證明與原本無異。
如不服本判決，應於判決送達後10日內敘明上訴理由，向本院提
出上訴狀 (應附繕本) ，上訴於臺灣高等法院。其未敘述上訴理
由者，應於上訴期間屆滿後20日內向本院補提理由書「切勿逕送
上級法院」。
                              書記官  許慧禎
中    華    民    國    100   年    11    月    30    日
附錄論罪科刑法條
刑法第284條
因過失傷害人者，處6 月以下有期徒刑、拘役或5 百元以下罰
金，致重傷者，處1 年以下有期徒刑、拘役或5 百元以下罰金。
從事業務之人，因業務上之過失傷害人者，處1 年以下有期徒刑
、拘役或1 千元以下罰金，致重傷者，處3 年以下有期徒刑、拘
役或2 千元以下罰金。